【裁判字號】    99,聲,76
【裁判日期】    990114
【裁判案由】    聲請具保停止羈押
【裁判全文】
臺灣高等法院刑事裁定                    99年度聲字第76號
聲  請  人  甲○○
即  被  告
                    （現於第三審法院羈押中）
上列聲請人因強盜等案件，聲請具保停止羈押，本院裁定如下：
    主  文
聲請駁回。
    理  由
一、按被告經法官訊問後，認為犯罪嫌疑重大，而逃亡或有事實
    足認為有逃亡之虞者，或所犯為死刑、無期徒刑或最輕本刑
    為5 年以上有期徒刑之罪者，非予羈押，顯難進行審判，得
    羈押之，刑事訴訟法第101 條第1 項第1 款、第3 款定有明
    文。而此所謂之羈押，乃拘禁被告之強制處分，其目的係在
    於保全證據、確保刑事訴訟程序之進行及刑罰權之執行。是
    被告經法官訊問後，究竟有無刑事訴訟法第101 條第1 項各
    款之情形，均屬事實問題，法院應按訴訟之程度，卷證資料
    及其他一切情事斟酌之。次按刑事訴訟法第101 條第1 項第
    3 款規定之羈押，係因被告所犯為死刑、無期徒刑或最輕本
    刑為5年 以上有期徒刑之罪者，其可預期判決之刑度既重，
    該被告為規避刑罰之執行而妨礙追訴、審判程序進行之可能
    性增加，國家刑罰權有難以實現之危險，該規定旨在確保訴
    訟程序順利進行，使國家刑罰權得以實現，以維持重大之社
    會秩序及增進重大之公共利益，其目的洵屬正當。又基於憲
    法保障人民身體自由之意旨，被告犯上開條款之罪嫌疑重大
    者，仍應有相當理由認為其有逃亡、湮滅、偽造、變造證據
    或勾串共犯或證人等之虞，法院斟酌命該被告具保、責付或
    限制住居等侵害較小之手段，均不足以確保追訴、審判或執
    行程序之順利進行，始符合該條款規定，非予羈押，顯難進
    行追訴、審判或執行之要件，此際羈押乃為維持刑事司法權
    有效行使之最後必要手段，於此範圍內，尚未逾越憲法第23
    條規定之比例原則，符合司法院釋字第392 號、第653 號、
    第654 號解釋意旨，與憲法第8 條保障人民身體自由及第16
    條保障人民訴訟權之意旨，尚無違背（司法院大法官會議釋
    字第665 號解釋同此意旨）。
二、本件被告甲○○因強盜等案件，前經本院認為有刑事訴訟法
    第101 條第1 項第3 款之情形，非予羈押，顯難進行審判，
    為確保刑事訴訟程序之進行及刑罰權之執行，予以執行羈押
    。
三、聲請意旨略以：審判中之被告，縱有法定羈押事由，仍應審
    酌有無羈押之必要性，且所謂羈押，係以實行訴訟、保全證
    據或刑罰之執行為目的，對尚未判刑確定之被告所實施限制
    人身自由之強制處分。而人身自由乃憲法第8 條所明文保障
    ，人民之基本權利，縱得經由正當法律程序予以限制，然其
    內容更須實質正當，且符合憲法第23條之規定，方符合憲法
    第8 條保障人身自由之意旨，此為司法院大法官會議釋字第
    523 號解釋所揭示。是刑事訴訟法關於羈押之條件，除於同
    法第101 條第1 項所明定得予羈押之事由外，亦須顯難進行
    訴追、審判或執行，須慎重為之，既關於羈押之規定，對於
    未受確定判決之被告，係予不羈押為原則，有必要性時始得
    羈押為例外，並非有刑事訴訟法第101 條第1 項各款規定時
    ，即當然得予羈押，仍須考量是否有其他替代羈押之方式。
    被告雖經第一審、第二審法院為有罪之判決，然未經判決確
    定，若僅以前開未確定之判決，逕推論被告有逃亡之虞，而
    不審酌被告是否有羈押必要，豈非不待確定判決，被告之人
    身自由皆應予以限制？此自非刑事訴訟法之立法意旨。本案
    業經鈞院審理完結，且已改判較原審為輕之罪刑，雖鈞院認
    聲請人仍涉犯刑法第330 條之加重強盜罪，惟並無予以羈押
    ，顯難進行訴追、審判及執行之情形與事實，故顯無羈押之
    必要。再者，聲請人前向鈞院聲請具保停止羈押遭駁回聲請
    後，嗣聲請人依司法院釋字第665 號解釋之意旨抗告至最高
    法院，經該院以98年度台抗字第703 號裁定撤銷原裁定，發
    回鈞院更為裁定，嗣鈞院另追認聲請人除所犯重罪犯罪嫌疑
    確屬重大外，另有逃亡之虞再次駁回聲請人具保停止羈押之
    聲請，聲請人自難甘服。再聲請人家中雙親老邁，聲請人遭
    羈押至今已逾1 年10月，每每雙親前來接見探視，看見雙親
    年邁身軀及蒼老面容，實有不忍，聲請人之母親每次探視聲
    請人時，更是以淚洗面，年關將至，期鈞院能准予聲請人返
    家照顧年邁雙親，以盡為人子女之責，聲請人願意以一定金
    額作為擔保及限制住居等替代方式，確保鈞院往後傳喚聲請
    人時，聲請人隨傳隨到，以利審判或執行之情事云云。
四、經查：本件聲請人即被告甲○○不服原審即臺灣板橋地方法
    院97年度重訴字第15號判決，上訴至本院，經本院法官訊問
    後，認聲請人所涉犯係刑法第330 條第1 項加重強盜罪及刑
    法第339 條之2 非法由自動付款設備取財罪等，犯罪嫌疑重
    大，且其中所犯之加重強盜罪部分為最輕本刑為7 年以上有
    期徒刑之罪，符合刑事訴訟法第101 條第1 項第3 款之法定
    羈押原因，非予羈押，顯難確保審判之進行，而裁定予以羈
    押。核聲請人因強盜等案件，前經原審分別判處有期徒刑8
    年（加重強盜罪部分）、3 月（非法由自動付款設備取財罪
    共12罪），並定應執行刑10年在案，嗣經本院將原判決關於
    上開加重強盜罪部分及非法由自動付款設備取財罪等部分撤
    銷，並就加重強盜罪部分改判處有期徒刑8 年、非法由自動
    付款設備取財罪部分判處無罪，有上開判決等附卷可稽，是
    聲請人確係犯罪嫌疑重大，且所犯加重強盜罪部分為最輕本
    刑為5 年以上有期徒刑之罪，按訴訟之程度，卷證資料等情
    ，符合刑事訴訟法第101 條第1 項第3 款之法定羈押原因，
    要無疑義。又本件聲請人所涉犯之加重強盜及非法由自動付
    款設備取財等罪，固經本院審理完畢，惟本件聲請人所涉犯
    之加重強盜罪部分，其法定刑為5 年以上有期徒刑之罪，仍
    符合刑事訴訟法第101 條第1 項第3 款之法定羈押要件。另
    參以聲請人涉犯加重強盜罪部分之犯行，業經判處有期徒刑
    8 年之重刑，增加其企圖逃亡規避刑罰之可能性；再佐以聲
    請人矢口否認有與同案被告洪睿志、余順明等共犯加重強盜
    罪之犯行，且聲請人已於中國大陸娶妻生子，於本件亦係於
    金門地區出境前往大陸時遭警查獲，難認聲請人無恐其受刑
    事訴追及執行，而逃避審判或日後執行之慮，堪認聲請人甲
    ○○尚有逃亡之虞，且本件案件尚未確定，並已上訴至最高
    法院，由最高法院秘密分案審理中，有最高法院刑事第一廳
    99 年1月7 日台刑未字第0990000009號函覆卷可稽，為確保
    日後審判進行及刑之執行，自仍有羈押之必要，且依被告所
    犯加重強盜罪行之情節，對於被告予以羈押，核與比例原則
    並無違悖。再有無羈押之必要性，得否具保、責付、限制住
    居而停止羈押，亦屬事實審法院得自由裁量、判斷之職權，
    聲請人確有刑事訴訟法第101 條第1 項第1 款、第3 款所定
    羈押之原因，並有必要等情，已詳如前述，審酌全案卷證及
    聲請人上揭聲請理由各情，認前開羈押原因尚未消滅，並斟
    酌命該聲請人甲○○具保、責付或限制住居等侵害較小之手
    段，均不足以確保審判或執行程序之順利進行等情，自無從
    准予聲請人以具保及限制住居等方式替代之，此核與司法院
    大法官會議釋字第665 號解釋之意旨亦無相違。至聲請意旨
    所述：聲請人家中雙親老邁，聲請人遭羈押至今已逾1 年10
    月，每每雙親前來接見探視，看見雙親年邁身軀及蒼老面容
    ，實有不忍，聲請人之母親每次探視聲請人時，更是以淚洗
    面，年關將至，期鈞院能准予聲請人返家照顧年邁雙親以盡
    聲請人為人子女之責等情，核與本件有無難以審判或執行之
    情事及本件羈押當否之判斷無涉。綜上，本院審酌全案卷證
    及聲請人上揭聲請理由各情，認前開羈押原因尚未消滅，聲
    請人聲請具保停止羈押，自難准許，應予駁回。
五、據上論斷，依刑事訴訟法第220 條，裁定如主文。
中    華    民    國    99    年    1     月    14    日
                  刑事第十四庭審判長法  官  陳志洋
                                    法  官  梁耀鑌
                                    法  官  謝靜恒
以上正本證明與原本無異。
如不服本裁定，應於收受送達後五日內向本院提出抗告狀。
                                    書記官  陳珮茹
中    華    民    國    99    年    1     月    14    日


司法院資訊處製作；財團法人民間司法改革基金會備份。
